【裁判字號】    91,易,2870
【裁判日期】    920103
【裁判案由】    誣告
【裁判全文】
臺灣臺中地方法院刑事判決                        九十一年度易字第二八七號
    公  訴  人  臺灣臺中地方法院檢察署檢察官
    被      告  甲○○  男  二.
右列被告因誣告案件，經檢察官提起公訴（九十一年度偵字第一九七一六號），本院
判決如左：
    主  文
甲○○未指定犯人，而向該管公務員誣告犯罪，處有期徒刑參月，如易科罰金，以參
佰元折算壹日，緩刑貳年。
    事  實
一、緣甲○○欲向楊隆豐調借現金新臺幣（下同）三十一萬元（起訴書誤載為二十萬
    元），因楊隆豐本身亦需現款二十萬元（起訴書誤載為三十一萬元），二人遂協
    調由甲○○簽發以臺中商業銀行龍井分行為付款人，票號ＬＣＡ0000000
    號，面額為五十一萬元，發票日為九十一年六月八日之支票一紙交與楊隆豐轉向
    他人調現，當時楊隆豐並承諾將於發票日前，返還甲○○二十萬元部分之票款。
    嗣至發票日屆至之前，甲○○均無法與楊隆豐取得聯繫，復無力支付票款，為避
    免因存款不足而跳票，乃於九十一年六月十日，以支票遺失為由，填寫遺失票據
    申報書，向臺中商業銀行龍井分行辦理掛失止付，並報請該管轄區警局協助偵查
    侵占遺失物罪嫌，而未指定犯人，向該管公務員誣告犯罪。嗣因上開經掛失支票
    之執票人劉素亮提示該紙支票遭拒，始發現上情。甲○○嗣於偵查中及本院調查
    、審理時，亦自白上情。
二、案經臺中市警察局第一分局報告臺灣臺中地方法院檢察署檢察官偵查起訴。
    理  由
一、訊據被告甲○○對於右揭事實坦承不諱，僅略辯稱：伊對於支票掛失的刑事責任
    不清楚，所以才會犯法云云。惟查，被告右揭犯行，業據被告於偵查中及本院調
    查、審理時自白不諱，核與證人劉素亮、蔡鳳雀於警訊中證述情節相符，並有票
    據交換所退票理由單、系爭支票影本、掛失止付票據提示人資料查報表、遺失票
    據申報書正、副本各一紙在卷可稽，足證被告自白確與事實相符，至被告辯稱：
    伊對於支票掛失的刑事責任不清楚云云，然徵之被告明知系爭支票並未遺失，而
    係交由楊隆豐持向他人調現，竟報請該管轄區警局協助偵查侵占遺失物罪嫌，衡
    情其應知悉系爭支票之正當執票人有因侵占遺失物或竊盜罪嫌而被攔檢送交法辦
    之可能，何況國家之法律，一經公布施行，國民即有應知及遵守之義務，故不得
    因不知法律而免除刑事責任，否則無知者即可隨心妄為，而知法者反處於不利之
    地位，豈為情法之平，苟許不知法律者不負刑事責任，則犯罪者皆得以此為藉口
    矣，故「不得因不知法律而免除刑事責任」，刑法第十六條亦定有明文，是難以
    其不知刑事法律之規定，而解免其刑事責任。從而，被告所辯委無足取。是本件
    被告之罪證明確，犯行洵堪認定。
二、核被告所為，係犯刑法第一百七十一條第一項之未指定犯人誣告罪，又其於報警
    誣告後，已迭於偵查中及本院調查、審理時自白犯行，有各該筆錄在卷可佐，是
    被告於所誣告之案件裁判確定前自白，應依刑法第一百七十二條之規定減輕其刑
    。爰審酌被告之智識程度，犯罪之動機、目的、手段、所生危害之程度尚屬輕微
    ，及犯後坦承犯行之態度等一切情狀，量處如主文所示之刑，並諭知易科罰金之
    折算標準。末查被告前未曾受有期徒刑以上刑之宣告，有臺灣臺中地方法院檢察
    署刑案資料查註紀錄表及臺灣高等法院被告全國前案紀錄表在卷可按，被告因一
    時失慮，致罹本案刑章，犯後坦承犯行，已具悔意，其經此科刑教訓，當知警惕
    而無再犯之虞，本院綜核各情，認所宣告之刑以暫不執行為適當，併予宣告緩刑
    二年，以啟自新。
據上論斷，應依刑事訴訟法第二百九十九條第一項前段，刑法第一百七十一條第一項
、第一百七十二條、第七十四條第一款、第四十一條第一項前段，罰金罰鍰提高標準
條例第一條前段、第二條，判決如主文。
中      華      民      國      九十二      年      一    月    三      日
                         臺灣臺中地方法院刑事第二庭
                             審判長法  官    張  智  雄
                                   法  官    陳  如  玲
                                   法  官    蔡  建  興
右正本證明與原本無異。
如不服本判決，應於判決送達後十日內向本院提出上訴狀，上訴於臺灣高等法院臺中
分院( 須附繕本 )。
                                   書記官
中      華      民      國      九十二      年      一    月    三      日
附錄論罪科刑法條
刑法第一百七十一條第一項：未指定犯人，而向該管公務員誣告犯罪者，處一年以下
有期徒刑、拘役或三百元以下罰金。


司法院資訊處製作；財團法人民間司法改革基金會備份。
